最高法院民事裁定              一○○年度台抗字第八四三號
抗  告  人  蘇金桃
訴訟代理人  蔡建賢律師
上列抗告人因就卓金元與許力文間請求拆屋還地等上訴事件，聲
請參加訴訟，經許力文聲請駁回參加訴訟，對於中華民國一○○
年八月二十五日台灣高等法院高雄分院裁定（一○○年度上字第
二四號），提起抗告，本院裁定如下：
    主  文
原裁定廢棄，應由台灣高等法院高雄分院更為裁定。
    理  由
本件抗告人以：坐落高雄市○○段第一四五一地號土地，如台灣
高雄地方法院九十九年度訴字第八二三號民事判決（許力文受敗
訴判決）附圖所示編號A部分面積十一平方公尺及編號B部分面積
二十九平方公尺土地上之建物（下稱系爭建物），係其出資雇工
原地興建及整理修復，其擁有系爭建物事實上處分權及所有權，
倘原法院一○○年度上字第二四號事件（下稱第二四號事件）之
上訴人許力文敗訴，則其使用系爭建物之權益將因該建物被拆除
而消滅，其對該訴訟自有法律上利害關係，爰依民事訴訟法第五
十八條第一項規定，聲請參加訴訟。原法院以：抗告人聲請參加
訴訟，為第二四號事件之兩造所不同意（並經許力文具狀聲請將
抗告人參加訴訟之聲請駁回），又抗告人上述主張，為許力文所
否認，且與許力文所為系爭建物係其出資整理修復，其為系爭建
物所有權人之主張，正相矛盾。換言之，系爭建物之所有權，或
歸屬於抗告人或歸屬於許力文，不能兩立，抗告人既與許力文立
於利害相反之地位，則其聲請參加訴訟，與民事訴訟法第五十八
條第一項之規定不符等詞，因以裁定駁回抗告人之聲請。
按就兩造之訴訟有法律上利害關係之第三人，為輔助一造起見，
於該訴訟繫屬中，得為參加，民事訴訟法第五十八條第一項定有
明文。又參加人參加訴訟，係在輔助當事人之一造為訴訟行為，
使得勝訴結果，藉以維持自己私法上之利益。申言之，第三人之
輔助參加，形式上之目的雖在協助一造當事人取得勝訴判決，實
質之目的則在保護第三人自己之利益。因此，第三人之權利如存
在於當事人間之訴訟標的物上，或就他人間之訴訟，因當事人之
一造敗訴，依該裁判之內容或執行之結果，將使第三人在私法上
之地位，受不利益之影響者，均應認為有法律上之利害關係。本
件抗告人主張其係系爭建物之所有人，如果屬實，則其權利不僅
存在於第二四號事件當事人間之訴訟標的物上，且如該事件之上
訴人許力文敗訴，依該裁判之內容或執行之結果，將使抗告人在
私法上之地位，受不利益之影響，難謂其對該訴訟無法律上利害
關係。原法院未遑詳求，徒以系爭建物之所有權，或歸屬於抗告
人或歸屬於許力文，不能兩立云云，遽認抗告人對於第二四號事
件並無法律上之利害關係，而駁回其參加訴訟之聲請，即非無再
進一步研求之必要。抗告論旨，執以指摘原裁定不當，求予廢棄
，非無理由，並應由原法院更為適當之處理。
據上論結，本件抗告為有理由。依民事訴訟法第四百九十二條，
裁定如主文。
中    華    民    國  一○○  年    十    月   二十   日
                      最高法院民事第七庭
                          審判長法官  顏  南  全  
                                法官  林  大  洋  
                                法官  鄭  傑  夫  
                                法官  陳  玉  完  
                                法官  李  慧  兒  
本件正本證明與原本無異
                                      書  記  官  
中    華    民    國  一○○  年   十一   月    一    日
                                                      ｖ